【裁判字號】    89,交上訴,308
【裁判日期】    890509
【裁判案由】    過失致死
【裁判全文】
臺灣高等法院臺南分院刑事判決            八十九年度交上訴字第三八號    Ｇ
      上  訴  人  臺灣雲林地方法院檢察署檢察官
      上  訴  人
      即  被  告  甲  ○  ○
右上訴人因被告過失致死案件，不服臺灣雲林地方法院八十八年度交易字第二七六號
中華民國八十九年一月二十五日第一審判決（起訴案號：臺灣雲林地方法院檢察署八
十八年度偵字第五二四五號），提起上訴，本院判決如左：
      主      文
原判決撤銷。
甲○○從事業務之人，因業務上之過失致人於死，處有期徒刑壹年。
      事      實
一、甲○○以務農為業，平日須駕駛其大姨子丙○○所有ＳＲ─八二０三號自用小貨
    車以運載農具、肥料，係從事駕駛為附隨業務之人，於民國（下同）八十八年九
    月廿四日十三時廿五分許，駕駛上開自用小貨車，沿雲林縣麥寮鄉○○村○○道
    路由南往北方向行駛，行經該路與義和路之無號誌之交岔路口時，原應注意汽車
    行經無號誌交岔路口，應減速慢行，作隨時停車之準備，且支線道車應暫讓幹線
    道車先行，而依當時為日間，有自然光線，路面乾燥無缺陷、無障礙物，路況、
    視距及光線均良好等情形，並無不能注意之情事，竟疏未注意減速慢行，適林大
    松騎ＹＫＰ─一八０號重型機車，沿義和路由西往東方向行駛，行至該無號誌之
    交岔路口亦未減速，因而該重型機車車頭與甲○○所駕上開自用小貨車左側前門
    發生碰撞，致林大松人車倒地，受有右額擦傷四．Ｏｘ三．Ｏ公分、眼臉皮下瘀
    血、右歡顴擦傷三．Ｏｘ二．Ｏ公分、下頷擦傷四．ＯＸ三．Ｏ公分、左足背挫
    傷三．ＯＸ二．Ｏ公分、右手背一、二指近端擦傷一．ＯＸ一．Ｏ公分、左前臂
    外側挫傷五．ＯＸ四．Ｏ公分等傷害，經送醫途中因頭部外傷、顱內出血而死亡
    。甲○○於肇事後，在未被有偵查犯罪職權之機關或公務員查知其為犯人前，即
    主動聯絡家人報警，並向接獲報案而至現場處理之警員自首，進而接受本件裁判
    。
二、案經甲○○自首由雲林縣警察局台西分局麥寮分駐所報請臺灣雲林地方法院檢察
    署檢察官偵查起訴。
      理      由
一、訊據上訴人即被告甲○○固坦承於上揭時地駕上開自用小貨車行經上開無號誌交
    岔路口與被害人林大松所騎乘之機車發生擦撞，致被害人林大松死亡之事實不諱
    ，惟矢口否認有業務上之過失，並辯稱：伊平日養豬、魚，上開肇事自用小貨車
    係大姨子丙○○所有，當天向她借用載祭品要前往祭拜土地公，伊非從事駕駛為
    附隨業務之人，伊車行至義和路之無號誌之交岔路口時，有停車看左右有無來車
    ，伊見無他車才駛過去，係被害人騎機車來撞伊車云云。經查：（１）右揭事實
    ，業據告訴人乙○○警訊、原審偵審及本院調查中指訴甚詳，復有電請相驗案件
    報告、麥寮分駐所變死案件初步調查報告表、台西分局受理各類案件紀錄表、酒
    精測試結果表及道路交通事故調查報告表等各一紙及現場照片十二幀附卷可稽。
    （２）又被害人林大松確因本件車禍受有右額擦傷四．Ｏｘ三．Ｏ公分、眼臉皮
    下瘀血、右歡顴擦傷三．Ｏｘ二．Ｏ公分、下頷擦傷四．ＯＸ三．Ｏ公分、左足
    背挫傷三．ＯＸ二．Ｏ公分、右手背一、二指近端擦傷一．ＯＸ一．Ｏ公分、左
    前臂外側挫傷五．ＯＸ四．Ｏ公分等傷害，終因頭部外傷、顱內出血而死亡，此
    經檢察官督同檢驗員相驗明確，製有相驗屍體證明書、驗斷書、勘驗筆錄及照片
    等附卷可稽。（３）按汽車行經無號誌交岔路口，應減速慢行，作隨時停車之準
    備；且支線道車應暫讓幹線道車先行，此道路交通安全規則第九十三條第一項第
    四款、第一百零二條第一項第二款分別定有明文。被告自承有貨車駕照（見相驗
    卷第八頁反面），自係有駕駛經驗之人，對於上開交通安全規則應知之甚稔，為
    其應注意之事項，且參以被告於偵查中供稱：被害人之機車頭與伊所駕上開自用
    小貨車左側前門發生相撞等語（見相驗卷第十六頁反面），而上開麥寮分駐所變
    死案件初步調查報告表亦有相同碰撞位置之記載（見同卷第三頁反面），復有上
    開道路交通事故調查報告表及現場照片十二幀在卷足稽，足見被告駕汽車行經上
    開無號誌交岔路口，未減速慢行，作隨時停車之準備，且其係支線道車卻未暫讓
    被害人幹線道車先行而搶先通行，以致才會造成上開車輛部位之擦撞，至為灼然
    。是則被告行車未遵守上揭規定，已違反該保護他人之交通法規；況依交通事故
    調查報告表所載，當時之路況、視距及光線均良好，並無不能注意之情事，其能
    注意而不注意，則其對本件車禍之發生確有過失，殆無疑義；而本件車禍經送請
    台灣省嘉雲區車輛行車事故鑑定委員會鑑定後，亦認被告駕車行經無號誌交岔路
    口，支線道車未讓幹線道車先行，為肇事之主因，被害人林大松乘車經無號誌交
    岔路口未減速慢行，為肇事之次因，有該會嘉鑑字第八八一Ｏ五八號鑑定意見書
    附卷可參（見原審卷第二十五號），雖被害人對本件車禍之發生雖亦同有過失，
    然不能因此解免被告過失之刑責。而被害人確因本件事故死亡，已如前述，則被
    告之過失行為與被害人之死亡間有相當因果關係。（４）被告於偵查中及原審
    初訊時業已明確供稱：平日以養豬、魚為業，肇事時駕上開小貨車載飼料要去餵
    豬、魚；平常以該車載一些農用工具、肥料等語」（見相驗卷第十七頁正面、原
    審卷第十三頁正面），而刑法所謂業務，係指個人基於其社會地位繼續反覆所執
    行之事務，其主要部分之業務固不待論，即完成主要業務所附隨之準備工作與輔
    助事務，亦應包括在內，從而被告平日以務農為業，並駕上開小貨車為其附隨業
    務，應堪認定被告係從事業務之人。雖上開ＳＲ─八二０三號自用小貨車於本件
    肇事時係牌照登記為被告大姨子丙○○所有，有交通部公路局嘉義區監理所雲林
    監理站八十九年三月三十一日八九嘉監雲字第８９０２５７１號函一份附本院卷
    足稽，而證人丙○○於本院調查中到庭附合被告之詞而證稱：被告肇事當天始向
    伊借用上開小貨車載祭品要前往祭拜土地公，該小貨車平常非供被告使用載一些
    農用工具、肥料等語（見本院八十九年四月六日訊問筆錄），然本院已如上述所
    認定被告平日以務農為業，並駕上開小貨車為其附隨業務，係從事業務之人，且
    衡諸經驗法則，汽車之所有人往往跟平日使用人非同一人，因之，上開雲林監理
    站函文及證人丙○○上開證詞尚難憑為被告有利認定之依據。綜上所述，被告上
    開所辯，顯為事後卸責之飾詞，不足採信。其事證明確，犯行堪以認定。
二、查被告係從事業務之人，因業務上過失駕車肇事致被害人死亡，核其所為，係犯
    刑法第二百七十六條第二項之業務過失致死罪。公訴人漏未斟酌被告係從事駕駛
    業務之人，而請依一般過失致失罪論處，尚有未洽，惟其社會基本事實同一，本
    院自應予以審理，並變更起訴法條。又被告於肇事後，央人報警，並在現場等候
    員警處理，自首而接受裁判，有警訊筆錄及現場照片為證，應依自首之規定減輕
    其刑。
三、原審認被告之罪證明確，因予論罪科刑，固非無見。惟原判決理由未認定被害人
    對本件車禍之發生雖亦同有過失，但不能因此解免被告過失之刑責。且未翔實調
    查上開小貨車確實非被告所有而係證人丙○○所有，何以仍認定被告係從事業務
    之人，遽謂被告以肇事汽車非其所有為辯，並無可採云云，尚嫌率斷。又就兩車
    碰撞部位如何及被害人因此肇事而致身上受有何傷勢，於事實欄皆未翔實記載，
    均有疏漏而有未洽。被告上訴意旨空言否認犯罪及檢察官依告訴人乙○○之聲請
    上訴意旨指摘原判決量刑過清，雖均無理由，然原判決既有上述可議之處，自應
    由本院將原判決予以撤銷改判。爰審酌被告之素行、過失之程度、所生危害、尚
    未與告訴人達成民事上和解及犯罪後態度等一切情狀，仍量處如主文第二項所示
    之刑。
據上論斷，應依刑事訴訟法第三百六十九條第一項前段、第三百六十四條、第三百條
、第二百九十九條第一項前段，刑法第二百七十六條第二項、第六十二條前段、，罰
金罰鍰提高標準條例第一條前段，判決如主文。
本案經檢察官蘇南桓到庭執行職務。
中    華    民    國      八十九      年      五      月      九        日
                                  臺灣高等法院臺南分院刑事第一庭
                                      審判長法官  鄭    文    肅
                                            法官  楊    明    章
                                            法官  王    浦    傑
右正本證明與原本無異。
如不服本判決，應於判決送達後十日內向本院提出上訴狀，其未敘述理由者並應於提
出上訴狀後十日內向本院補提理由書（應附繕本)。
                                      法院書記官  張    清    良
中    華    民    國      八十九      年      五      月      十一      日
附錄法條：
刑法第二百七十六條第二項：從事業務之人，因業務上之過失犯前項之罪者，處五年
                          以下有期徒刑或拘役，得併科三千元以下罰金。


司法院資訊處製作；財團法人民間司法改革基金會備份。
